【裁判字號】    98,訴,458
【裁判日期】    980430
【裁判案由】    確認股東會決議無效
【裁判全文】
臺灣臺中地方法院民事判決               98年度訴字第458號
原      告  乙○○
訴訟代理人  徐松龍律師
被      告  台灣中酒股份有限公司
法定代理人  甲○○
訴訟代理人  林道啟律師
上列當事人間請求確認股東會決議無效事件，本院於民國98年4
月13日言詞辯論終結，判決如下：
    主  文
確認被告於民國九十八年一月二十二日股東臨時會所為之決議無
效。
訴訟費用由被告負擔。
    事實及理由
甲、程序方面：
    按確認法律關係之訴，非原告有即受確認判決之法律上利益
    者，不得提起之，民事訴訟法第247條第1項定有明文。所謂
    即受確認判決之法律上利益，係指法律關係之存在與否不明
    確，致原告在私法上之地位有受侵害之危險，而此危險得以
    對於被告之確認判決除去之者而言（最高法院52年台上字第
    1922號判例意旨參照）。經查，原告主張被告以無召集權人
    召集之股東臨時會，決議解散公司一事，業已侵害其股東權
    益乙節，有其提出之被告公司98年1月22日股東臨時會議事
    錄影本為證。依此，關於被告98年1月22日所為股東會決議
    效力，在兩造間於本件訴訟繫屬前已有爭執，原告此種法律
    上地位不利益之狀態，自得以確認判決加以除去，是其提起
    本件確認之訴，具有即受確認判決之法律上利益，合先敘明
    。
乙、實體方面：
一、原告起訴主張：
  (一)原告於民國93年5月間投資入股被告而為被告之股東，被告
    除於93年間曾召開一次股東會之外，自94年起至97年9月前
    ，均未召開任何之股東會議。又被告公司於98年1月9日通知
    於同年1月22日召開股東臨時會，討論公司解散事由，開會
    當日即決議通過公司解散之提案。惟被告93年5月24日之股
    份有限公司變更登記表上記載：董事甲○○、丙○○、郭文
    村、吳麗華等5人之任期係自93年5月14日起至96年5月13日
    止；又96年8月6日之股份有限公司變更登記表上復記載：董
    事甲○○、洪安娜、王惠齡3人（下稱甲○○等3人）之任期
    係自96年7月13日起至99年7月12日止，然原告等股東從未接
    獲96年7月13日召集股東會之通知，被告實際並未召開該次
    之股東會議。是被告既未於96年7月13日召開股東會，該次
    股東會之會議紀錄即屬偽造，則該次股東會所選任之董事甲
    ○○等3人自非因有效之決議而獲委任，故甲○○等3人應不
    具公司董事之資格。因而，被告於98年1月9日以甲○○等3
    人所組成之董事會名義通知召集股東會，並於同年1月22日
    作成股東會決議，即屬無召集權人召開股東會，所為之決議
    自屬當然無效。
  (二)聲明：如主文所示。
二、被告則以：
    對於96年7月13日召開之股東臨時會改選董監事係甲○○以
    董事長個人名義召開，並未經董事會決議召開，且96年7月
    13日召開之股東臨時會，係甲○○交代公司員工以電話通知
    召開，並未以書面正式通知，亦未敘明該次股東臨時會開會
    之內容係為改選董監事均不爭執。
三、本件兩造不爭執事項：
  (一)被告於96年7月13日召開股東臨時會改選董監事，係甲○○
    以董事長個人名義召開，並未經董事會決議為之。
  (二)被告於96年7月13日召開之股東臨時會，係甲○○交代公司
    員工以電話通知召開，並未以書面正式通知，亦未敘明該次
    股東臨時會開會之內容係為改選董監事。
四、法院之判斷：
    本件之爭點在於：被告於98年1月22日召開之股東臨時會所
    為之決議，是否無效？
  (一)按股東會除本法另有規定外，由董事會召集之，公司法第17
    1定有明文。惟董事會由董事長召集，又董事長為董事會主
    席，則為同法第203條第1項前段、第208條第3項所明定。是
    股東會之召集，其正常程序，應由董事長先行召集董事會，
    再由董事會決議召集股東會。次按無召集權人召集之股東會
    所為之決議所以為當然無效，係因股東會應由有召集權人召
    集，其由無召集權人召集之股東會，既非合法成立之股份有
    限公司之意思機關，自不能為有效之決議，該股東會所為之
    決議，當然無效，最高法院70年台上字第2235號判決、82年
    台上字第1826號判決可資參照。
  (二)本件原告主張被告公司於96年7月13日召開股東臨時會改選
    董監事，係甲○○以董事長個人名義召開，並未經董事會決
    議為之，且該次股東臨時會係甲○○交代公司員工以電話通
    知召開，並未以書面正式通知，亦未敘明該次股東臨時會開
    會之內容係為改選董監事等情，為被告所不爭執，並有該次
    股東臨時會議事錄影本附卷可稽，則上開96年7月13日召開
    之股東臨時會既係由公司董事長甲○○以其個人名義召集，
    未先經董事會決議召集，依上開規定及說明，該次股東臨時
    會有關選任甲○○、王惠齡、洪安娜為被告公司董事之決議
    應為無效，甲○○等3人自非被告公司之董事，其不得行使
    被告公司董事之職權。是以董事甲○○等3人所組成之被告
    公司董事會名義，於98年1月9日以公司解散為事由，通知於
    同年1月22日召開股東臨時會，自屬無召集權人召集之股東
    會，依上開最高法院判決意旨，被告公司於98年1月22日召
    開股東會所為之決議亦屬無效，原告上開之主張，應屬有據
    。
  (三)從而，原告主張被告於98年1月22日所召開之股東臨時會，
    係由無召集權之人所召開，請求確認該股東臨時會所為之決
    議無效，為有理由，應予准許。
五、本件事證已臻明確，兩造其餘之攻擊防禦方法，與判決基礎
    之事實及結果並無影響，爰不予審酌，併此敘明。
六、訴訟費用負擔之依據：民事訴訟法第78條。
中    華    民    國    98    年    4     月    30    日
                  民事第一庭    法  官  卓進仕
以上正本係照原本作成。
如對本判決上訴，須於判決送達後20日內向本院提出上訴狀（須
附繕本）。
中    華    民    國    98    年    4     月    30    日
                                書記官  賴榮順


司法院資訊處製作；財團法人民間司法改革基金會備份。
